【裁判字號】    99,台上,2382
【裁判日期】    990422
【裁判案由】    違反證券交易法
【裁判全文】
最高法院刑事判決            九十九年度台上字第二三八二號
上  訴  人  甲○○
選任辯護人  方伯勳律師
上  訴  人  乙○○
上列上訴人等因違反證券交易法案件，不服台灣高等法院中華民
國九十七年四月十六日第二審判決（九十七年度上訴字第六五一
號，起訴案號：台灣台北地方法院檢察署九十五年度偵字第二八
一四號，九十五年度偵緝字第八二七、八二八號），提起上訴，
本院判決如下：
    主  文
上訴駁回。
    理  由
按刑事訴訟法第三百七十七條規定，上訴於第三審法院，非以判
決違背法令為理由，不得為之。是提起第三審上訴，應以原判決
違背法令為理由，係屬法定要件。如果上訴理由書狀並未依據卷
內訴訟資料，具體指摘原判決不適用何種法則或如何適用不當，
或所指摘原判決違法情事，顯與法律規定得為第三審上訴理由之
違法情形，不相適合時，均應認其上訴為違背法律上之程式，予
以駁回。本件原審經審理結果，認為上訴人甲○○、乙○○（下
稱上訴人等二人）有如原判決事實欄所載違反證券交易法犯行，
罪證均明確，因而維持第一審關於論甲○○以連續違反對於在證
券商營業處所買賣之有價證券，不得在證券商營業處所報價，業
經有人承諾接受而不履行交割，足以影響市場秩序之規定罪，處
有期徒刑壹年陸月，減為有期徒刑玖月。論乙○○以幫助連續違
反對於在證券商營業處所買賣有價證券，不得在證券商營業處所
報價，業經有人承諾接受而不履行交割，足以影響市場秩序之規
定罪，處有期徒刑玖月，減為有期徒刑肆月又拾伍日部分之判決
，駁回上訴人等二人在第二審之上訴。已詳敘調查、取捨證據之
結果及憑以認定犯罪事實之心證理由。並就上訴人等二人否認犯
行之供詞及其等所辯各語認非可採，予以論述指駁。從形式上觀
察，原判決尚無足以影響判決結果之違背法令情形存在。甲○○
上訴意旨略稱：（一）原審既認定沈保國（經第一審判刑確定）
將證券帳戶之集保存摺，出售予甲○○，供買賣合正科技股份有
限公司（下稱合正公司）股票，用以違約不履行交割義務。則該
存摺，屬甲○○犯罪所用之物，原審未於裁判時併將之宣告沒收
，有判決不適用法則之違法。（二）原判決認定甲○○利用不知
情之證券商營業員，向財團法人中華民國證券櫃檯買賣中心（下
稱櫃檯買賣中心）報價，經有人承諾接受而不履行交割，為間接
正犯云云，與最高法院二十七年上字第六七二號判例意旨有違，
即有判決適用法則不當之違誤。（三）甲○○於原審業與日盛證
券股份有限公司（下稱日盛證券公司）達成和解，第一審以尚未
和解，未為緩刑宣告之事由已然消失。原審既未斟酌甲○○與日
盛證券公司和解之情形，亦未詳述其量刑之依據，有判決不備理
由之違法。（四）請撤銷原判決，或依刑事訴訟法第三百九十六
條第二項諭知緩刑等語。乙○○上訴意旨略以：（一）本件除證
券公司外，無其他投資人提出權益受損之資料。原判決所稱：眾
多投資人亦因投資合正公司股票之買賣，因股價連續跌停三天而
受有鉅大損害等由，不無任作主張認定事實之違法。（二）乙○
○係從犯，其罪刑應因正犯甲○○於原審與日盛證券公司和解，
而併同減輕，原審未慮及此，即有違誤等詞。惟查：（一）被告
之上訴，以受有不利益之判決，為求自己利益起見請求救濟者，
始得為之，無許其為自己不利益上訴之理（本院七十二年台聲字
第五三號判例意旨參照）。甲○○上訴意旨（一）主張原審應將
前揭其購自沈保國之證券存摺諭知沒收云云，係求為對自己更不
利益之判決，與上訴制度之本旨有違，顯非合法之第三審上訴理
由。（二）原判決事實認定甲○○於取得沈保國所申請開立證券
帳戶之證券集保存摺各一本、網路下單之帳號、密碼各一個及印
章一個後，即使用沈保國證券帳戶，基於違反對於在證券商營業
處所買賣有價證券，不得在證券商營業處所報價，業經有人承諾
接受而不履行交割，足以影響市場秩序規定之概括犯意，先後於
如原判決附表（下稱附表）所示之交易日期即民國九十三年十二
月三日、六日及七日，分別利用沈保國所申請如附表所示之證券
公司股票交易帳戶，以網路下單之方式，委由不知情之如附表所
示之證券公司營業員，連續向櫃檯買賣中心報價，以如附表所示
之價格及數量買進合正公司股票共計二千四百三十四仟股，且明
知業經有人承諾接受報價，竟故意不依規定按期於各該股票交割
日前繳納股款以履行交割義務，違約金額共計達新台幣二千九百
五十五萬六千一百元等情；並於理由內說明：甲○○利用不知情
之證券商營業員，向櫃檯買賣中心報價，經有人承諾接受而不履
行交割，並足以影響市場秩序，應成立（行為時）證券交易法第
一百七十一條第一項第一款之罪之間接正犯等由。本件被利用之
不知情之證券商營業員，所為前揭行為既係犯罪行為，此與本院
二十七年上字第六七二號判例揭示：「間接正犯係利用無刑事責
任之人實施自己所欲犯之罪而成立，故必以被利用人之行為係犯
罪行為為先決條件，如被利用人之行為不成犯罪，則利用者，自
亦無犯罪之可言。」之意旨，不生牴觸。核無甲○○上訴意旨所
指判決適用法則不當之違法情形，就此指摘，要非上訴第三審之
適法理由。（三）量刑輕重，及是否宣告緩刑，均係實體法上賦
予法院得為自由裁量之事項，苟其量刑已以行為人之責任為基礎
，並斟酌刑法第五十七條各款所列情狀而未逾越法定刑度，不得
遽指為違法。又單純科刑應行審酌之事項，非屬犯罪構成要件之
事實者，以經自由證明為已足，所謂自由證明，指調查方式不受
嚴格限制，其關於上揭科刑審酌裁量事項之認定，祇須與卷存證
據相合即可（本院七十一年台上字第五六五八號判例意旨參照）
。原判決以第一審審酌上訴人等二人之犯罪動機、目的、手段、
違約交割之數額、影響證券交易市場之自由、公平，甲○○業已
與台證證券股份有限公司、群益證券股份有限公司及聯邦銀行股
份有限公司達成和解，然仍未與日盛證券公司達成和解或賠償違
約交割之損害，犯罪後之態度，兼衡甲○○就本案居於主導之地
位等一切情狀，分別量處上訴人等二人前述之刑，且因其二人犯
本件之罪均係於九十六年四月二十四日以前，所犯均合於中華民
國九十六年罪犯減刑條例之減刑條件，依該條例第二條第一項第
三款規定減其宣告刑二分之一，認第一審量刑妥適而予維持。並
敘明：「被告甲○○上訴以其已與日盛證券公司達成和解，並請
求緩刑為由，指摘原判決不當，惟查：本件被害人除……證券公
司外，尚有眾多之投資人，亦因投資該股票之買賣，因該股價連
續跌停三天而受有鉅大損害，本院（指原審）仍認不宜諭知被告
甲○○緩刑，且其於偵查中自白，於本案並無犯罪所得，原審（
指第一審）已依修正前證券交易法第一百七十一條第四項之規定
，減輕其刑度至二分之一，即原審（指第一審）就被告甲○○違
反修正前證券交易法第一百七十一條所量處最低刑度有期徒刑三
年，減為有期徒刑一年六月，自無量刑太重……」等情。已審酌
甲○○與日盛證券公司和解之情狀，在法定刑度內而為量刑，尚
無逾越法律規定範圍或濫用權限情事，且說明其不予甲○○宣告
緩刑之理由。經核於法並無不合。至原判決載述：眾多之投資人
因合正公司股價連續跌停三天而受有鉅大損害等由，此有櫃檯買
賣中心九十五年五月十五日證櫃交字第０九五０三０一三０七號
函檢附合正公司股票九十三年違約案分析意見第肆項：「違約申
報後該股票價、量變化情形」在卷可參（見偵字第二八一四卷(三)
第一二二至一二六頁），核屬有據，亦無違法之可言。上訴人等
二人上訴意旨就此指摘，仍非第三審上訴之合法理由。（四）其
餘上訴意旨，經核係置原判決所為明白論斷於不顧，仍持已為原
判決指駁之陳詞再事爭辯，及對於事實審法院取捨證據與自由判
斷證據證明力之職權行使，徒以自己之說詞，任意指摘，難認已
符合首揭法定之第三審上訴要件。其等之上訴俱違背法律上之程
式，應予駁回。又本院既從程序上駁回上訴，甲○○請求宣告緩
刑，自無從審酌，附此敘明。
據上論結，應依刑事訴訟法第三百九十五條前段，判決如主文。
中    華    民    國  九十九  年    四    月  二十二  日
                      最高法院刑事第九庭
                          審判長法官  邵  燕  玲
                                法官  李  伯  道
                                法官  孫  增  同
                                法官  李  英  勇
                                法官  葉  麗  霞
本件正本證明與原本無異
                                      書  記  官
中    華    民    國  九十九  年    四    月  二十七  日
                                                      Q

司法院資訊處製作；財團法人民間司法改革基金會備份。
